臺灣新竹地方法院民事簡易判決  
110年度竹簡字第365號
原      告  翁玉伶  
訴訟代理人  甘緯杰  
被      告  謝志忠  

訴訟代理人  戴賢德  
上列當事人間請求損害賠償事件，經本院刑事庭裁定移送前來（
109年度交附民字第351號），本院於民國110年12月14日言詞辯
論終結，判決如下：
    主  文
被告應給付原告新臺幣壹佰貳拾壹萬柒仟捌佰貳拾玖元。
原告其餘之訴駁回。
訴訟費用由被告負擔百分之八十五，餘由原告負擔。
本判決第一項，於原告供擔保新臺幣肆拾萬陸仟元後得假執行。
但被告如以新臺幣壹佰貳拾壹萬柒仟捌佰貳拾玖元為原告預供擔
保後，得免為假執行。
    事  實  及  理  由
一、原告起訴主張：
㈠、被告於民國108年9月13日下午4時18分許，駕駛車牌號碼0000
    -00號自用小貨車，沿新竹市東區公道五路由西往東方向行
    駛於左轉專用車道，行至該路段與水源街口欲左轉時，本應
    注意行駛至交岔路口時，其行進、轉彎，應遵守燈光號誌之
    指示，車輛面對圓形紅燈表示禁止通行，須待左轉號誌燈亮
    起始得左轉，而依當時天候晴、柏油路面乾燥、無缺陷、無
    障礙物、視距良好等情，客觀上並無不能注意之情事，竟疏
    未注意及此，未待左轉號誌燈亮起即貿然闖越紅燈左轉，適
    有原告騎乘車牌號碼000-000號普通重型機車（下稱系爭機
    車）沿新竹市東區公道五路由東往西方向直行行駛至上開路
    口，兩車閃避不及而發生擦撞，致原告人車倒地，因而受有
    右膝挫傷併後十字韌帶完全斷裂、右膝前外側半月板部分破
    裂、左臉挫傷、頭部外傷併顏面挫傷、左眼挫傷併左眼角撕
    裂傷、左胸壁挫傷、四肢多處挫傷及擦傷、右膝撕裂傷之傷
    害（下稱系爭傷害）。是被告過失不法侵害原告之身體，致
    原告受有系爭傷害，且被告行為與原告之傷害間有直接因果
    關係，應賠償原告所受損害。　　
㈡、原告所受損害共新臺幣(下同)1,441,066元，分別為：
　⒈醫療費及就醫相關費用123,231元　　
　　原告因系爭傷害分別在新竹馬偕紀念醫院（下稱馬偕醫院）
    、國軍新竹地區醫院（下稱國軍醫院）、九歌牙醫診所、綺
    色佳診所、國立臺灣大學醫學院附設醫院總院、新竹分院及
    雲林分院（下稱臺大醫院總院、臺大新竹分院、臺大雲林分
    院）急診、住院、門診支出醫療費及停車費、油資、醫療輔
    具等，共計123,231元，除油資外均有收據為證。
　⒉看護費68,400元
    原告於108年9月13日發生本件車禍，於108年10月7日至108
    年10月11日間住院接受膝關節手術，故自本件車禍時起至術
    後一個月間，合計57日，需專人看護，以每日1,200元計算
    ，共計68,400元（計算式：1,200元×57日）。
　⒊預計支出醫療費97,480元　
　　原告因本件車禍致牙齒斷裂、顏面及四肢遺留傷疤，預計支
    出牙齒斷裂療程79,680元、醫美除疤17,800元，共計97,480
    元。
　⒋不能工作損失341,409元　
　⑴原告為思達科技股份有限公司(下稱思達公司)員工，於本件
    車禍發生前6個月薪資分別為：67,434元、66,192元、69,55
    3元、65,039元、61,804元、57,702元，合計387,724元，有
    思達公司薪資條、獎金條為證（調卷第66-71頁），每月平
    均薪資為64,620元（計算式：387,724元÷6個月）。
　⑵原告因系爭傷害需休養，自車禍發生時即108年9月13日起至1
    09年1月19日，共4個月又6日無法工作，有臺大新竹分院診
    斷證明書可佐(調卷第57頁)，再加計年終獎金1個月計算，
    是原告不能工作損失336,024元（計算式：64,620元×5個月
    又6日）。
　⑶原告又於109年1月31日、109年9月4日半日、109年10月20日
    請假回診，有醫療費用收據、請假明細為證（調卷第30、32
    、72頁），是原告不能工作損失5,385元（計算式：2,154元
    ×2.5日）。
　⑷上開不能工作損失合計341,409元（計算式：336,024元＋5,38
    5元）。
　⒌勞動能力減損之損失564,892元　　　
　  原告因系爭傷害，經臺大醫院總院鑑定原告勞動能力減損為
    2%-6%，有診斷證明書可稽（調卷第59頁），則原告現年36
    歲，距離法定退休年齡65歲尚餘29年，以平均薪資64,620元
    ，勞動能力減損4%，依霍夫曼式計算法扣除中間利息，核計
    勞動能力減損之損失564,892元。　
　⒍機車損失30,000元　
　　原告因本件車禍致系爭機車毀損無法修復而報廢，故以30,0
    00元計算其價值。
　⒎精神慰撫金215,654元
    原告因系爭傷害，精神受有相當痛苦，被告應給付精神慰撫
    金215,654元。　
㈢、爰依侵權行為之法律關係，提起本件訴訟，並聲明：被告應
    給付原告1,441,066元。
二、被告則答辯以：
㈠、不爭執發生本件車禍，及應負全部過失責任(調卷第19頁、卷
    第27頁)，惟就原告請求賠償項目及金額爭執如下（卷第43-
    47頁）：　　
　⒈原告支出醫療費及就醫相關費用123,021元不爭執，惟原告所
    提診斷證明書並未記載受有牙齒部位之相關傷勢，故其中原
    告在九歌牙醫診所支出210元醫療費並無因果關係，應予扣
    除。
　⒉不爭執原告以每日1,200元計算看護費，惟診斷證明書所載，
    原告住院5日及術後1個月有專人看護之必要，故原告僅有35
    日需專人看護，逾此範圍則無必要。
  ⒊原告所提診斷證明書並未記載受有牙齒部位之相關傷勢，故
    原告預計支出牙齒斷裂療程79,680元並無必要，另不爭執原
    告預計支出醫美除疤17,800元。
　⒋不爭執原告因本件車禍自108年9月13日起至109年1月19日、1
    09年1月31日、109年9月4日、109年10月20日請假無法工作
    之天數，然原告所提供之薪資條、獎金條之金額應扣除誤餐
    補貼、加班費、獎金、年終獎金等非屬固定薪資之項目，因
    該項目繫於原告是否加班或雇主恩惠性給付等不確定事實，
    難認屬原告所失利益，故應以原告每月固定薪資48,600元計
    算（計算式：本薪36,700元+伙食津貼2,400元+久任津貼2,0
    00元+班別津貼7,500元）。
　⒌不爭執原告因系爭傷害受有勞動能力減損，然應以勞動能力
    減損2%及平均薪資48,600元計算。
　⒍不爭執系爭機車毀損前價值30,000元。
　⒎原告請求精神慰撫金215,654元，實屬過高，應予酌減。　
㈡、答辯聲明：⑴原告之訴駁回。⑵訴訟費用由原告負擔。⑶如受不
    利益之判決，願供擔保請准宣告免為假執行（卷第43頁）。
     
三、本院之判斷：　　
㈠、原告起訴主張㈠所示事實，業經本院刑事庭109年度交易字第4
    66號刑事判決認被告對原告犯過失傷害罪確定在案，有上開
    刑事判決書、診斷證明書在卷可稽（調卷第3-5、52-60頁）
    ，復經本院職權調閱刑案卷宗，核閱無訛，而被告對此亦不
    爭執，堪認原告此部分主張為真實。
㈡、因故意或過失，不法侵害他人之權利者，負損害賠償責任；
    汽車、機車或其他非依軌道行駛之動力車輛，在使用中加損
    害於他人者，駕駛人應賠償因此所生之損害；不法侵害他人
    之身體或健康者，對於被害人因此增加生活上之需要時，應
    負損害賠償責任；不法侵害他人之身體、健康者，被害人雖
    非財產上之損害，亦得請求賠償相當之金額，民法第184條
    第1項前段、第191條之2前段、第193條第1項、第195條第1 
    項前段分別定有明文。被告過失不法侵害原告身體、健康，
    已如前述，是原告依上開規定，請求被告負侵權行為損害賠
    償責任，於法有據，應予准許。茲就原告請求之各項金額審
    核如下：　　
　⒈醫療費及就醫相關費用123,231元　
　⑴原告主張前往馬偕醫院、國軍醫院、九歌牙醫診所、綺色佳
    診所、臺大醫院總院、新竹分院及雲林分院急診、住院、門
    診支出醫療費及停車費、油資、醫療輔具共計支出123,231
    元，業據其提出收據在卷為憑（調卷第22-51頁），雖油資
    部分未據提出加油證明，然依其所提醫療費用收據，顯見確
    有就醫事實，且均為本件車禍所生之必要支出，是原告此部
    分請求，即屬有據，應予准許。
　⑵至於被告辯稱診斷證明書並未記載原告受有牙齒部位之相關
    傷勢，然觀之原告於108年9月13日在急診室所拍攝之照片(
    卷第29頁)，原告牙齒部位確有缺角，且原告所受系爭傷害
    亦包含左臉挫傷、頭部外傷併顏面挫傷，顯見係因本件車禍
    使原告臉部受有撞擊致牙齒部位受損，堪認原告有治療牙齒
    支出費用之必要，是被告所辯並不可採。
　⒉看護費42,000元　
　　原告因系爭傷害於108年10月7日至108年10月11日間住院接
    受十字韌帶重建手術，及術後1個月需專人看護，有國軍醫
    院診斷證明書可佐(調卷第55-56頁)。本院審酌原告所受系
    爭傷害之傷勢，認原告於住院期間及術後一個月合計共35日
    確有專人全日看護之必要。至於原告固稱應自車禍時起即有
    專人看護之必要，然原告於108年9月13日急診就醫並於同日
    出院，馬偕醫院診斷證明書醫囑僅建議宜休養3週，未載明
    原告於該時期有專人看護之必要(調卷第53-54頁)。以目前
    社會經濟情形及一般看護標準，全日看護費用為2,000-2,40
    0元之間，是原告請求看護費按每日1,200元計算共42,000元
    （計算式：1,200元×35日），並無不合理之處，逾此範圍則
    無理由。
　⒊預計支出醫療費97,480元　
　⑴原告主張預計支出牙齒斷裂療程79,680元，業據其提出九歌
    牙醫診所估價單在卷為憑（調卷第64頁），原告因系爭傷害
    牙齒部位確有受損，已如上述，堪認原告確有修復牙齒之必
    要。
　⑵原告主張預計支出除疤產品17,800元，業據其提出綺色佳診
    所診斷證明書暨產品價目表為憑（調卷第61-63頁），原告
    因系爭傷害致顏面及四肢遺留傷疤，有傷疤拍攝照片可佐(
    卷第39-41頁)，且為被告所不爭執，堪認原告有依醫囑使用
    除疤產品之必要。
　⑶綜上，原告主張預計支出醫療費97,480元（計算式：79,680＋
    17,800)，與一般行情相較，應無不合理之處，應予准許。
　⒋不能工作損失238,376元　
　⑴原告因系爭傷害自108年9月13日起至109年1月19日止請假，
    並經醫囑建議原告目前尚無法勝任原本工作內容，有馬偕醫
    院、國軍醫院、臺大新竹分院斷證明書、思達公司請假明細
    可證(調卷第52-57頁，卷第31頁)，另於109年1月31日、109
    年9月4日半日、109年10月20日請假回診，有醫療費用收據
    、思達公司請假明細可證(調卷第30、32頁、卷第33頁)，且
    為被告所不爭執，堪認原告確有4個月又8.5日無法工作之情
    形。
　⑵原告固主張車禍發生前6個月每月平均薪資64,620元，然該平
    均薪資項目含有營運、生產、年終獎金等，其性質屬於雇主
    所為具有勉勵、恩惠性質之給付，不應計入月薪總額，故應
    以思達公司薪資條所示經常性可領得之薪資為計算，原告於
    本件車禍發生前6個月薪資分別為：51,378元、55,054元、6
    0,984元、60,864元、51,887元、53,747元（調卷第66-68頁
    ），合計333,914元，每月平均薪資為55,652元（計算式：3
    33,914元÷6個月）。
　⑶綜上，原告每月平均薪資55,652元，則原告不能工作損失為2
    38,376元（計算式：55,652×4個月又8.5日），逾此範圍則
    屬無據，不應准許。　
　⒌勞動能力減損之損失486,742元
　　原告因本件車禍致勞動能力減損，經臺大醫院總院鑑定原告
    勞動能力減損為2%-6%，有診斷證明書可稽（調卷第60頁）
    。本院審酌原告所受系爭傷害為右腿及右膝部位，使原告所
    從事須長時間站立與行走之工作內容易有不適，堪認原告勞
    動能力減損為4%。又原告現年36歲，距離法定退休年齡65歲
    尚餘29年，且原告於車禍發生時之經常性平均薪資55,652元
    ，已如上述，則原告每年勞動能力減損26,713元（計算式：
    55,652元×12月×減損4%），依霍夫曼式計算法扣除中間利息
    （首期給付不扣除中間利息）核計其金額為486,742元【計
    算方式為：26,713×18.00000000=486,741.00000000000。其
    中18.00000000為年別單利5%第29年霍夫曼累計係數。採四
    捨五入，元以下進位】，原告勞動能力減損逾此範圍之主張
    ，為無理由，無從准許。
  ⒍機車損失30,000元　　
　　按不法毀損他人之物者，被害人得請求賠償其物因毀損所減
    少之價額，為民法第196條所明定，且依該條規定命加害人
    向被害人賠償其物因毀損所減少之價額，其額數應以該物受
    損後之價值與毀損前原來之價值比較決定之（最高法院73年
    度台上字第1574號判決意旨參照）。查原告主張系爭機車在
    車禍前仍有30,000元之價值，因本件車禍毀損而報廢等情，
    業據其提出車輛異動登記書為證(卷第35頁)，且為被告所不
    爭執，堪認系爭機車價值30,000元已減損至零，則原告請求
    被告賠償系爭機車損失30,000元，即屬有據，應予准許。
　⒎精神慰撫金200,000元　　
　　原告因系爭傷害住院5日接受手術，並持續門診5個月以上，
    勞動能力亦有所減損，已如上述，原告復於言詞辯論期日當
    庭陳明：因本件車禍使右腳右膝時常因天氣變化或較長時間
    行走有不適及疼痛感覺，且留有多處傷疤之後遺症等語（卷
    第28頁），衡情確實受有相當程度精神痛苦。本院斟酌原告
    教育程度為高中肄業，職業為科技廠員工，月薪約55,000元
    ；被告教育程度為高中畢業，職業為鐵工，月薪4-5萬元（
    調卷第20頁、交易卷第57頁）。是依前述事件發生過程、被
    告行為態樣、侵害情節、原告精神損害之程度以及其等學經
    歷、身分、經濟收入等一切情狀，認原告請求被告賠償精神
    慰撫金於200,000元範圍內，應予准許。逾此範圍之請求則
    屬過高，不應准許。　　
　⒏綜上，原告所受損害為醫療費及就醫相關費用123,231元、看
    護費42,000元、預計支出醫療費97,480元、不能工作損失23
    8,376元、勞動能力減損之損失486,742元、機車損失30,000
    元、精神慰撫金200,000元，共計1,217,829元（計算式：12
    3,231＋42,000＋97,480＋238,376＋486,742＋30,000＋200,000）
    。
四、從而，原告依侵權行為之法律關係，請求被告給付1,217,82
    9元，為有理由，應予准許。逾此範圍之請求，則無理由，
    應予駁回。　　　
五、本件事證已臻明確，兩造其餘攻擊防禦方法及證據，核與判
    決結果不生影響，爰不一一論述。　　
六、本件為適用簡易訴訟程序所為被告部分敗訴之判決，就原告
    勝訴部分，爰依民事訴訟法第389條第1項第3款、第392條第
    1、2項之規定，依職權及被告之聲請各酌定相當擔保金額後
    宣告假執行及免為假執行。
七、訴訟費用負擔之依據：民事訴訟法第79條。
中　　華　　民　　國　　110 　年　　12　　月　　28　　日
                  竹北簡易庭    法  官  陳麗芬
以上正本係照原本作成。
如對本判決上訴，須於判決送達後20日內向本院提出上訴狀。
如委任律師提起上訴者，應一併繳納上訴審裁判費。
中　　華　　民　　國　　110 　年　　12　　月　　29　　日
                                書記官  曾煜智